臺灣雲林地方法院民事判決　　　　　　　　96年度訴字第37號
原　　　告　丁○○
訴訟代理人　劉興文　律師
被　　　告　戊○○
法定代理人　丙○○
訴訟代理人　蕭敦仁　律師
上列當事人間請求給付工程款事件，本院於民國96年5 月8 日言
詞辯論終結，判決如下：
    主      文
被告應給付原告新台幣貳佰零捌萬元，及自民國九十五年十二月
八日起至清償日止，按年利率百分之五計算之利息。
訴訟費用新台幣貳萬壹仟伍佰玖拾貳元由被告負擔。
本判決於原告以新台幣柒拾萬元供擔保後，得假執行；但被告如
以新台幣貳佰零捌萬元為原告預供擔保後，得免為假執行。
    事實及理由
一、原告主張：被告於民國92年2 月13日將其內、外部木雕工程
    委由伊施作，約定工程總價為新台幣（下同）7,600,000 元
    ，伊已依約施工完竣，惟被告迄尚積欠伊2,080,000 元工程
    款（下稱系爭工程款）未付，爰依承攬、買賣等法律關係，
    提起本訴。聲明：求為判決如主文第1 項所示及為以供擔保
    為條件之假執行宣告。
二、被告則以：系爭工程款為訴外人即戊○○興建委員會營建組
    長乙○○私自挪用，94年底原告向乙○○追討系爭工程款未
    果，渠等於95年2 月11日達成協議，由乙○○一人承擔系爭
    工程款債務，因乙○○一直無法履約，原告於同年6 、7 月
    間曾向雲林縣四湖鄉調解委員會申請調解，但未成立，原告
    始轉向伊求償。原告既與乙○○訂定系爭工程款債務承擔契
    約，則系爭工程款債務應移轉予乙○○，原告仍訴請伊給付
    ，洵無理由等語為辯。聲明：駁回原告之訴，倘受不利之判
    決，請准提供擔保免為假執行。
三、兩造不爭執之事實：
  　被告於92年2 月13日以總價7,600,000 元將其內、外部木雕
    工程委由原告施作，原告已依約施工完竣，惟被告尚有工程
    尾款2,080,000 元未付。
四、得心證之理由：
    本案爭執點在於：兩造間之系爭工程款債務，是否業經原告
    同意由訴外人乙○○承擔？茲析述如下：
  (一)按債務承擔，不論為免責的債務承擔或約定之併存的債務承
    擔（重疊的債務承擔），均必以第三人與債權人互相表示思
    一致，為成立該承擔契約之前提。苟無該承擔債務之合致意
    思表示，縱第三人基於其他原因（例：民法第268 條所定之
    第三人負擔契約），須對債權人為給付，自非屬於債務承擔
    。本案被告辯稱：系爭工程款前為訴外人即戊○○興建委員
    會營建組長乙○○所私自挪用，乙○○乃於95年2 月11日與
    原告達成協議，由乙○○一人承擔系爭工程款債務云云；無
    非以乙○○立有清償切結書（詳本院95年度促字第19702 號
    卷第16頁）為其論據。惟查：
    1.上開切結書雖記載：「乙○○欠丁○○208 萬元整，茲乙○○承諾如下所示：(1)每月支付20萬元，並於安座前支付
      清楚208 萬元正。(2)每次交款交給甲○○主委，再轉交給
      丁○○。如果於安座前未付清前述款項，廟方不得安座。
      立據人乙○○、吳協興。見證人甲○○、己○○。民國95
      年2 月11日」等語。然乙○○在上開切結書內俱無表示其
      有承擔「系爭工程款債務」之意，另上開切結書亦未得見
      原告有同意由乙○○承擔系爭工程款債務之舉。職故，依
      上揭切結書尚難證明原告與訴外人乙○○就系爭工程款債
      務，已達成由乙○○承擔之合意。
    2.其次，被告所舉證人己○○到庭結證：「原告、乙○○到
      我家協議，我有在場泡茶，他們協議好後，我只在上面簽
      名證明我在場，他們協議的內容我都沒有聽到，我不清楚
      。（問：當時原告與乙○○雙方協議的結論有無聽到？）
      丁○○、乙○○協議後，因為我不認識字，原告及乙○○
      其中一人有唸給我們聽，叫我當見證人並在協議書上簽名
      。原告也應有1 份協議書」等語。另證人甲○○則結證：
      「乙○○與丁○○約好在己○○家中協議，協議書是由乙○○的兒子寫好後，叫我與己○○簽字當作見證人。（問
      ：他們在場談何事情？）他們協議借款如何付款的事情。
      （問：他們雙方談的時候，你與己○○有無介入協調？）
      他們自行協調，我沒有參加任何意見」等語。綜觀二位證
      人證述內容，可知原告與訴外人乙○○雖有至己○○家中
      商議，但就系爭工程款債務，原告是否確切同意由乙○○
      承擔，因證人均未參與渠等二人協商，故證人亦無從得知
      其情。是上開二位證人之證詞，亦難據為原告已同意系爭
      工程款債務由乙○○承擔之佐證。
    3.再者，原告雖曾於95年9 月13日就系爭工程款債務對訴外
      人乙○○向雲林縣四湖鄉調解委員會聲請調解等情，有被
      告提出之調解通知書、聲請調解書各1 份，調解筆錄2 份
      （以上均為影本）在卷可稽（詳卷內第83－86頁）。然觀
      諸上開調解聲請書有關調解事項概要記載如下：「聲請人
      （按指本案原告）於92年10月間，受雇於四湖鄉飛沙村戊○○，建築廟宇木雕工程，但因工程款已被對造人乙○○
      （戊○○營繕組長）領走，致產生債務糾紛等情，‧‧‧
      敬請貴會惠予調解」。是由上開調解聲請書內容得知，原
      告提出該次調解聲請僅不過欲追討廟方（即被告）為訴外
      人乙○○所侵占之系爭工程款而已，尚難僅此憑認原告已
      同意由乙○○承擔系爭工程款債務。
    4.另訴外人乙○○前此雖曾具狀表示：【系爭工程款是其與
      原告間之~s2;借貸關係~s1;，與廟方無涉，此筆借款幾經協商，最
      後於95年2 月11日達成協議，經由甲○○、己○○見證立
      下切結書，而其原本有筆土地欲出售償還貸款，但後來未
      成交，因此其無法依切結內容還款，嗣後其向廟方委員提
      出請求，讓其有較長之還款時間，經過多位委員居中協調
      ，終得原告同意，協調方案結果－－其每3 個月還款10萬
      元，每年清償40萬元，於5 年內還款完畢，其本人並開立
      本票作為支付之憑證。廟方並於同年10月18日召開信徒大
      會，經大多數信徒表決通過，但事隔10餘日，不知原告為
      何片面翻悔，以致興訟】云云（詳卷內第24、25頁）。觀
      諸乙○○前開陳述意旨無非主張系爭工程款為其向原告所
      借用，而乙○○之所以如此主張，無非欲辯白其並未侵占
      系爭工程款而已。況乙○○既主張系爭工程款為其向原告
      所~s2;借用~s1;，則其顯無承擔系爭工程款債務之意，亦至為灼然
      。是被告辯稱：原告與乙○○前有成立承擔系爭工程款債
      務契約云云，要無所據，不足採信。
  (二)按承攬「報酬應於工作交付時給付之，無須交付者，應於工
    作完成時給付之。工作係分部交付，而報酬係就各部分定之
    者，應於每部分交付時，給付該部分之報酬。」「給付有確
    定期限者，債務人自期限屆滿時起，負遲延責任。」「遲延
    之債務，以支付金錢為標的者，債權人得請求依法定利率計
    算之遲延利息。」「應付利息之債務，其利率未經約定，亦
    無法律可據者，週年利率為百分之五。」民法第505 條、第
    203 條、第229 條第1 項、第233 條第1 項前段分別定有明
    文。原告既已完成上開工程並交付被告，揆諸首開法條規定
    ，其自可請求被告給付工程款，而被告迄今尚有工程款208
    萬元未給付，原告訴請被告給付，及自支付命令送達翌日即
    95年12月8 日起至清償日止按年利率百分之五計算之遲延息
    ，於法核屬有據，應予准許。
  (三)兩造各自陳明願供擔保，聲請宣告假執行及免為假執行，均
    核無不合，爰各酌定相當擔保金額俱准許之。此外，本件判
    決之基礎已臻明確，兩造其餘之攻擊防禦方法及聲請調查之
    證據，均經斟酌，核與判決之結果不生影響，爰不一一論述
    ，附此敘明。
五、據上論結：本件原告之訴為有理由，依民事訴訟法第78條、
    第390 條第2 項、第392 條第2 項，判決如主文。
中　　華　　民　　國　　96　　年　　5 　　月　　22　　日
                  民事第一庭    法  官  蔣得忠
以上正本係照原本作成
如對本判決上訴，須於判決送達後廿日內向本院提出上訴狀
中　　華　　民　　國　　96　　年　　5 　　月　　22　　日
                                書記官　賴成育
